臺灣臺北地方法院民事判決
110年度訴字第5766號
原      告  楊斐適  
訴訟代理人  吳忠德律師
複  代理人  黃勝暉  
被      告  陳郁文（原名：陳昕妤）




上列當事人間返還借款事件，本院於民國111年4月22日言詞辯論
終結，判決如下：
    主  文
被告應給付原告新臺幣75萬元，及自110年1月1日起至清償日止
，按週年利率5％計算之利息。
訴訟費用由被告負擔。
本判決第一項於原告以新臺幣25萬元為被告供擔保後，得假執行
，但被告如以新臺幣75萬元為原告供擔保後，得免為假執行。
    事實及理由
壹、程序方面：
    按「當事人得以合意定第一審管轄法院。但以關於由一定法
    律關係而生之訴訟為限。前項合意，應以文書證之」，民事
    訴訟法第24條定有明文。經查，依兩造簽訂之借據第5條約
    定，雙方合意以本院為第一審管轄法院，是依上揭法條規定
    ，本院自應有管轄權，合先敘明。
貳、實體方面：
一、原告主張：被告因個人因素有金錢需求，向原告借款新臺幣
    （下同）75萬元，兩造於民國107年7月31日簽立借據，並約
    定109年12月31日為還款日，嗣原告於同日至彰化銀行中山
    北路分行匯款予被告指定帳戶，然清償日屆至後，被告仍未
    返還前開借款，依消費借貸之法律關係，請求被告返還借款
    ，並聲明：被告應給付原告75萬元，及自109年12月31日翌
    日起至清償日止按年息5%計算之利息，並願供擔保請准宣告
    假執行。
二、被告則以：
（一）原告配偶潘潔妤及潘伊錚，被告同居人潘保譓、潘雅瑜分
      別為潘家之排行之二姊、三姊、老四及小妹。由原告及潘
      潔妤之子楊郅嶸、潘伊錚、被告及潘雅瑜之配偶紀誌昇即
      紀建德簽立共同經營合夥契約書（下稱系爭契約），約定
      入股六奉有限公司（下稱六奉公司）開發有濾嘴之冷泡茶
      北部市場，楊郅嶸、潘伊錚、被告應出資125萬元認股20
      股，紀建德應出資現金50萬元，並以商標、專利即生產技
      術估價170萬元，認股40股。被告先於107年4月間付款予
      紀建德50萬元，至107年6月紀建德要求給付剩餘之75萬元
      ，被告同時要求提供107年3至6月間會計財報，但被告發
      現帳目不清，因此要求紀建德釐清帳目提供正確之財報，
      方同意繳納剩餘75萬元股款予紀建德。
（二）嗣潘潔妤於107年7月下旬打電話予伊，告知與紀建德僵持
      而未繳納剩餘股款，會影響六奉公司開設生產線進度，被
      告亦告知原想退出合夥，但紀建德未同意。潘潔妤遂提議
      購買原告剩餘未繳納之股份，被告因此開擴音予潘保譓知
      悉，後來經考慮後即同意出售該股份，並因系爭契約第19
      條約定5年內不得退股或轉讓，因此與潘潔妤約定均保密
      。嗣由原告匯款至被告帳戶後轉匯至紀建德指定帳戶。
（三）匯款後約半月經潘保譓告知，因紀建德懷疑被告繳納75萬
      元出處，為了證明被告並未挪用公款，並讓紀建德不致懷
      疑係私下買賣股份，因此潘潔妤要求簽署借據讓紀建德安
      心，該借據並非借款之意。　　　　
（四）是本件係因潘潔妤與被告達成買賣股份合意而匯款，並於
      事後補簽形式上之借據以讓紀建德安心，原告未曾與被告
      見面或溝通借款，而未達成借款合意，自借據內容可知並
      無擔保，與常情不符，且被告對六奉公司帳目已有疑慮，
      更無可能再借款投資股份等語置辯。並聲明：原告及假執
      行之聲請均駁回。
三、不爭執事項：
  　原告於107年7月31日由彰化銀行中山北路分行匯款75萬元至
    被告指定帳戶，嗣並由兩造簽署借據等情，業為被告所不爭
    執，並有彰化銀行匯款回條聯、借據在卷可佐（見本院卷第
    17頁、第19頁），上情應堪認定。　　　
四、本院之判斷　
一、經查，兩造簽署之借據記載略為：因個人因素事由，故於10
    7年7月31日，向原告借貸金錢，雙方議定借貸條款如下，貸
    與人原告，借用人被告。原告已於107年7月31日將金錢75萬
    元貸予被告，本件借貸金錢期間自107年7月31日至109年12
    月31日止，被告於借貸期間屆滿時，應將借用金錢向甲方全
    部清償，不得為部分清償或怠於履行，並經兩造於上簽名用
    印，有借據在卷可稽（見本院卷第17頁），則自借據形式外
    觀即已明確記載借用人、貸與人及借款金額、還款期限，被
    告自稱有正職工作，並於百貨業從事20年行銷經驗（見本院
    卷第89頁），當能明確知悉前開借據內容即為向原告借款75
    萬元之意。
二、就簽立借據過程等情，亦據證人潘潔妤到庭證述：107年7月
    31日係由原告匯款予被告，於匯款後方簽立借據，簽立當下
    有被告、潘保譓、楊郅嶸在場，當場沒有特別解釋何人借款
    ，因為已由原告匯款，也早就講好是借款，當天就沒有特別
    強調是款項是借貸。簽署借據時伊有要求1年還款，但被告
    說要2年，伊就同意，2年到後原告有打電話要求還款，被告
    傳訊說寫的不清楚，說將帳戶傳給被告，原告傳訊息後，被
    告一直沒有動作等語（見本院卷第194至199頁）。證人楊郅
    嶸則證述：借據簽署時在場人有伊自己與母親潘潔妤、潘保
    譓及被告，借據係伊先打好，現場簽的，償還時間是空白，
    現場有討論過何時還款，當天本來說1年，但被告說1年太短
    ，改成2年到年底等語（見本院卷第203至204頁）。佐以被
    告亦曾傳訊請求原告提供詳細帳戶資料，經原告回傳帳戶封
    面照片，有該訊息截圖在卷可佐（見本院卷第151頁）。是
    被告除於簽署借據當下依借據形式外觀已知悉係向原告借款
    ，更於簽署借據之時請求延長還款期限，並於遭催討還款時
    ，請求原告提供帳戶以供還款，兩造為借貸契約關係甚明。
三、被告固辯稱該借據僅係因系爭契約約定不得買賣股票，遂簽
    署形式上之借據供合夥人紀建德放心，潘潔妤保證不會拿此
    借據告被告云云。惟證人潘潔妤則證述：被告曾告知僅想投
    資50萬，不想再投75萬元，並要求伊吃下75萬元，然伊無法
    決定，詢問原告，原告說有困難就用借款，因此由伊與被告
    本人溝通，通知被告原告願意借款75萬元以趕快繳清股款，
    後續才匯款。當時紀建德知悉伊與被告要買賣股票，便說合
    約已不能買賣，遂於匯款75萬前就告知被告僅能借款，後紀
    建德有質疑被告帳戶不清，卻有能力繳股款，伊為了澄清，
    有說明與被告本來要買賣，後來改借款，紀建德說既然是借
    款，建議那就要有借據，簽署借據後也沒有交給紀建德看，
    伊未曾說過此為假借據，也沒有說過是為了讓紀建德安心才
    簽此借據等語（見本院卷第195至198頁），而已明確證述本
    案與被告原係討論購買股份，嗣改為借款之過程。被告雖以
    證人潘保譓陳述曾見潘潔妤與被告溝通購買六奉公司股份，
    並以為了讓紀建德安心為由，簽署假借據云云，經查：證人
    潘保譓到庭證述：因有投資糾紛，被告不願意再付後面的款
    項，潘潔妤跟被告電話溝通很久，最後開擴音伊有聽到乾脆
    用買的，後來私下交易的事遭紀建德知悉，此時投資款項已
    經匯到六奉公司了，所以要求寫假借據給紀建德看，但後來
    借據有沒有給紀建德看，伊不知道也沒問過紀建德；伊看過
    被告傳帳戶之簡訊，當時因原告要錢，所以被告有請原告給
    帳戶，伊推測是因原告想要讓買股不算；六奉公司清算後，
    除了紀建德拿到30萬元，其他合夥人每人都貼7至8萬元給紀
    建德，沒有人貼多或貼少等語（見本院卷第200至202頁）。
    惟審酌其所見聞者，僅被告與證人潘潔妤初步電話溝通購買
    情形，就被告與證人潘潔妤嗣討論改為借款等節並未見聞。
    再就證人潘保譓所稱讓紀建德安心而簽署借據，然亦未見其
    等提示借據或詢問紀建德，其更證述被告於六奉公司清算之
    時，仍依照系爭契約所訂認股比例給付款項，嗣後亦未要求
    潘潔妤照購買之股數分攤款項。則證人潘保譓所稱購買股票
    與簽署假借據等情，尚乏證據可佐其陳述，而難憑採。
四、綜此，原告已提出借據、匯款單據如前，以佐其借款75萬元
    予被告，而借據文字約定甚明，被告當知悉與原告間係借貸
    75萬元，被告於簽署借據時要求延長還款期限，嗣並依照借
    款後投資之股數給付清算六奉公司應付款項，於原告請求還
    款時亦有意還款而要求原告帳戶封面資訊。被告前開答辯核
    與其行為相左，亦乏證據可佐，而難憑採，是原告主張兩造
    間為借貸關係，請求被告返還借款，應有理由。
五、按給付有確定期限者，債務人自期限屆滿時起，負遲延責任
    ；遲延之債務以支付金錢為標的者，債權人得請求依法定利
    率計算之遲延利息，民法第229條第1項、第233條第1項分別
    定有明文。兩造依借據約定應於109年12月31日返還借款，
    則原告請求被告給付自返還期限翌日即110年1月1日起至清
    償日止，按法定利率即週年利率5%計算遲延利息，自屬有據
    。　　　
六、綜上，原告依據兩造間消費借貸之法律關係，請求被告給付
    75萬元暨自110年1月1日起至清償日止之法定利息，為有理
    由，應予准許。又原告陳明願供擔保，請求宣告假執行，就
    其勝訴部分，核無不合，爰酌定相當之擔保金額准許之，並
    依職權宣告被告如預供擔保，得免為假執行。
七、本件為判決之基礎已臻明確，兩造其餘之攻擊或防禦方法及
    證據，經本院斟酌後，認為均不足以影響本判決之結果，亦
    與本案爭點無涉，自無逐一詳予論駁之必要，併此敘明。
八、訴訟費用負擔之依據：民事訴訟法第78條。　　
中　　華　　民　　國　　111 　年　　5 　　月　　13　　日
　　              民事第九庭  法  官  曾育祺
以上正本係照原本作成。
如對本判決上訴，須於判決送達後20日內向本院提出上訴狀。如
委任律師提起上訴者，應一併繳納上訴審裁判費。　
中　　華　　民　　國　　111 　年　　5 　　月　　13　　日
                              書記官  王曉雁